最高法院刑事判決　　　　　　　　　　　　　　　　八十六年度台非字第三七七號
　　上訴人　最高法院檢察署檢察總長
　　被　告　甲○○　男
右上訴人因被告傷害案件，對於台灣高等法院中華民國八十六年八月十二日第二審確
定判決（八十六年度上易字第四四一四號，起訴案號：台灣基隆地方法院檢察署八十
六年度偵字第一六四○、一七五二號），認為違法，提起非常上訴，本院判決如左：
    主  文
原判決撤銷。
甲○○連續傷害人之身體，處有期徒刑貳月，如易科罰金以參佰元折算壹日。
    理  由
非常上訴理由稱：「按除有特別規定外，已受請求之事項未予判決或未受請求之事項
予以判決者，其判決當然為違背法令，又撤回告訴之人，不得再行告訴；法院不得就
未經起訴之犯罪審判，刑事訴訟法第三百七十九條第十二款、第二百三十八條第二項
、第二百六十八條分別定有明文。本件原判決認『被告甲○○係犯刑法第二百七十七
條第一項之傷害罪，其多次犯行，時間密接，犯罪構成要件相同，顯係基於概括之犯
意反覆為之，應依連續犯規定論以一罪。公訴人對於第一、二次傷害行為（按即被告
於八十五年十月十八日下午三時許，在基隆市台灣汽車股份有限公司忠一路站附近，
以拳頭毆傷其妻即告訴人張巾幗，又於八十六年二月廿七日凌晨十二時許，在基隆市
○○路二十四號三樓住處，以床頭之燈毆傷張巾幗），雖未提起公訴，然與已起訴
之第三次傷害犯行（即被告復於八十六年三月十二日下午十一時四十分，在基隆市○
○路二十四號三樓住處，因細故與張巾幗發生爭執，竟基於傷害之犯意，出手毆打張
巾幗，致其左手臂、左前臂及右胸等處受傷），有連續犯之裁判上一罪關係，為起訴
效力所及，自亦得一併審論；查被告第一、二次傷害犯行，告訴人早於八十六年四月
廿八日向第一審法院提出告訴，原審（第一審法院）漏未審酌，容有未洽』等情，將
被告先後所犯三次傷害罪一併論處，固非無見，惟查被告於八十五年十月十八日下午
三時許，在基隆市台灣汽車股份有限公司忠一路站附近，對告訴人張巾幗所犯上開第
一次之傷害罪，業經告訴人張巾幗於八十五年十月十九日上午九時四十五分向台灣基
隆地方法院檢察署檢察官提出告訴，復於同年十二月十四日具狀撤回告訴，並經檢察
官於八十五年十二月廿八日以八十五年偵字第三九五五號不起訴處分，嗣告訴人不服
聲請再議，復經台灣高等法院檢察署檢察長於八十六年二月廿六日以八十六年議字第
三五八號處分駁回再議確定在案，分別有各該檢察官八十五年十月十九日訊問筆錄、
刑事撤回告訴狀、台灣基隆地方法院檢察署八十五年偵字第三九五五號檢察官不起訴
處分書及台灣高等法院檢察署八十六年議字第三五八號處分書附台灣基隆地方法院檢
察署八十五年偵字第三九五五號及八十五年聲他字第七六四號卷可稽，原判決未察，
竟將業經告訴人撤回告訴，復經檢察官為不起訴處分確定之第一次傷害事實一併論處
，顯有未受請求之事項予以判決之違法。案經確定，且對被告不利，爰依刑事訴訟法
第四百四十一條、第四百四十三條提起非常上訴，以資糾正」等語。
本院按數行為觸犯同一罪名之連續犯，本質上仍為數罪，只因法律之擬制而以一罪論
。故連續犯之數行為，必須均成立犯罪，且各部均得予以追訴處罰者始可，如其中之
一部，曾經不起訴處分確定，又無刑事訴訟法第二百六十條各款所列之情形者，該部
分即不得再予追訴處罰，而一併列入論以連續犯一罪。本件原判決以「被告甲○○基
於傷害之概括犯意，於民國八十五年十月十八日下午三時許，在基隆市台灣汽車股份
有限公司忠一路站附近，因其妻張巾幗不願為其貸款作保，憤而以拳頭毆打張巾幗，
致其右眼下五×五公分瘀腫、頭頂部三×三公分皮下瘀血；八十六年二月廿七日凌晨
十二時（零時）許，又在基隆市○○路廿四號三樓住處，以床頭燈毆打張巾幗，致
其右手臂擦傷二×○‧一公分；八十六年三月十二日下午十一時四十分，在同前住處
，復因細故與張巾幗發生爭執而出手毆打張巾幗，致其受左手臂血腫二×二公分、右
前臂擦傷○‧二×五公分、右胸部瘀血腫一‧五×二公分之傷害。」等情，因論處被
告連續傷害罪刑。惟查刑法第二百七十七條第一項之傷害罪，依同法第二百八十七條
之規定，須告訴乃論，而被告於八十五年十月十八日下午三時許，在基隆市台灣汽車
股份有限公司忠一路站附近，毆打張巾幗致傷部分，雖經張巾幗於八十五年十月十九
日向台灣基隆地方法院檢察署檢察官為告訴，但旋於同年十二月十四日具狀撤回該告
訴，檢察官並據此予以不起訴處分，已經確定在案，有該署八十五年度偵字第三九五
五號卷可稽，即本件檢察官亦未就上開部分一併提起公訴。乃原審竟在無刑事訴訟法
第二百六十條各款所列情形下，對已經不起訴處分確定，已不得再予追訴之上開部分
，認與本件起訴部分有連續關係，併予審判而一併論以連續犯，自有適用法則不當之
違背法令，案經確定，且於被告不利，非常上訴意旨執以指摘，洵有理由，惟除去上
開違法部分後，尚無礙於其餘部分事實之確定，本院自得予以審判，爰將原判決撤銷
改判，量處被告有期徒刑二月，並依法諭知有期徒刑如易科罰金之折算標準，以資救
濟。
據上論結，應依刑事訴訟法第四百四十七條第一項第一款後段，刑法第五十六條、第
二百七十七條第一項、第四十一條，罰金罰鍰提高標準條例第一條、第二條，判決如
主文。
中      華      民      國    八十六    年     十二    月      十       日
                              最高法院刑事第四庭
                                  審判長法官  莊  來  成
                                        法官  曾  有  田
                                        法官  王  德  雲
                                        法官  謝  俊  雄
                                        法官  林  永  茂
      右正本證明與原本無異
                                              書  記  官
中      華      民      國    八十六    年     十二     月     十七     日
                                                                       ：
